【裁判字號】    98,刑智抗,5
【裁判日期】    980702
【裁判案由】    宣告沒收
【裁判全文】
智慧財產法院刑事裁定
                                     98年度刑智抗字第5號
抗  告  人
即  被  告  甲○○
上列抗告人因宣告沒收案件，不服臺灣士林地方法院九十八年度
聲字第六二七號，中華民國九十八年四月十日裁定（聲請案號：
臺灣士林地方法院檢察署九十八年度執聲字第三五七號），提起
抗告，本院裁定如下：
    主  文
抗告駁回。
    理  由
一、檢察官聲請意旨略以：抗告人即被告甲○○涉犯違反著作權
    法一案，業經臺灣士林地方法院檢察署檢察官九十五年度偵
    字第一五三九一號緩起訴處分確定在案。本件扣案之盜版光
    碟一片、DVD 五十三片、VCD 二十六片及手提電腦一台，均
    屬抗告人所有供犯罪所用之物，爰依刑事訴訟法第二百五十
    九條之一規定，聲請裁定宣告沒收等語。
二、原裁定意旨略以：
  (一)按檢察官依刑事訴訟法第二百五十三條或第二百五十三條之
    一為不起訴或緩起訴之處分者，對供犯罪所用、供犯罪預備
    或因犯罪所得之物，以屬於被告者為限，得單獨聲請法院宣
    告沒收，刑事訴訟法第二百五十九條之一定有明文。又犯著
    作權法第九十一條至第九十三條、第九十五條至第九十六條
    之一之罪，供犯罪所用或因犯罪所得之物，得沒收之；但犯
    第九十一條第三項及第九十一條之一第三項之罪者，其得沒
    收之物，不以屬於犯人者為限，著作權法第九十八條亦有明
    文。
  (二)本件抗告人因違反著作權法案件，經臺灣士林地方法院檢察
    署檢察官於九十六年三月二十六日以九十五年度偵字第一五
    九三一號及九十五年度偵字第一五五五五號為緩起訴處分在
    案（原裁定理由三第九行及第十行將緩起訴處分誤載為不起
    訴處分），且本件扣案之物「KERORO軍曹超劇場版」DVD 一
    片、DVD 五十三片及VCD 二十六片，均屬非法重製者，另扣
    案之物手提電腦一台則為抗告人所有供其犯本罪所用之物等
    情，業據原審法院調取上開偵查卷宗核閱屬實，並有鑑識報
    告書、鑑識報告及扣押物品目錄表等在卷可稽，是檢察官單
    獨聲請宣告沒收，核無不合等語。
三、抗告意旨略以：本件扣案之物「KERORO軍曹超劇場版」DVD
    一片係抗告人於大陸影音店所購得，而扣案物DVD 五十三片
    及VCD 二十六片則為抗告人自用備份，故扣案物手提電腦一
    台自非抗告人供犯本罪所用之物，爰請歸還上開扣案物云云
    。
四、經查：
  (一)按緩起訴制度為介於起訴及微罪職權不起訴間之緩衝制度設
    計，係為使司法資源有效運用，填補被害人之損害、有利被
    告或犯罪行為人之再社會化，就其所犯為死刑、無期徒刑或
    最輕本刑三年以上有期徒刑以外之罪，檢察官偵查後發現其
    犯罪嫌疑充足，但得參酌刑法第五十七條所列事項及公共利
    益之維護，認為適當者，予以緩起訴處分，以觀察犯罪行為
    人有無施以刑法所定刑事處罰之必要，與因認為欠缺法律上
    提起公訴或起訴不適當而予以不起訴處分之要件有所不同。
    又依刑之宣告失其效力之立法體例以觀，緩起訴乃係暫緩追
    訴程序之制度，然從刑事訴訟法第二百六十條反面觀之，雖
    緩起訴期滿未經撤銷，惟有發現新事實、新證據或有刑事訴
    訟法第四百二十條第一項第一款、第二款、第四款、第五款
    所定得為再審原因之情形者，仍得對同一案件再行起訴；而
    緩刑係對一定犯罪宣告其罪刑，但同時諭知一定觀察期間內
    暫緩該刑執行，倘期滿未經撤銷，則賦予一定法律效果之制
    度，其二者性質有別，不容混淆。再按沒收為從刑之一種，
    依主從不可分之原則，應附隨緊接於主刑之下而同時宣告，
    惟參以刑法第三十九條所定「得專科沒收」，與第四十條所
    定「得單獨宣告沒收」，足證沒收雖原為從刑，但與主刑並
    非有必然牽連關係。末按檢察官依刑事訴訟法第二百五十三
    條或第二百五十三條之一為不起訴或緩起訴之處分者，對供
    犯罪所用、供犯罪預備或因犯罪所得之物，以屬於被告者為
    限，得單獨聲請法院宣告沒收，刑事訴訟法第二百五十九條
    之一定有明文。
  (二)本件抗告人即被告甲○○因違反著作權法案件，經臺灣士林
    地方法院檢察署檢察官於九十六年三月二十六日以九十五年
    度偵字第一五九三一號及九十五年度偵字第一五五五五號為
    緩起訴處分在案，有該緩起訴處分書在卷可稽。本件扣案之
    物DVD 五十三片、VCD 二十六片及「KERORO軍曹超劇場版」
    DVD 一片，均屬非法重製物，至扣案之物手提電腦一台則為
    抗告人所有供其犯本罪所用之物等情，均為抗告人所不否認
    （見臺灣士林地方法院檢察署九十五年度偵字第一五九三一
    號偵查卷第六八頁、九十五年度偵字第一五五五五號偵查卷
    第三七頁），且有鑑識報告書、鑑識報告、扣押物品目錄表
    等在卷可稽（見臺灣士林地方法院檢察署九十五年度偵字第
    一五九三一號偵查卷第十八頁、第二五頁、九十五年度偵字
    第一五五五五號偵查卷第三一頁），足認本件扣案之物DVD
    五十三片、VCD 二十六片及「KERORO軍曹超劇場版」DVD 一
    片，確屬非法重製物，且均為被告犯罪所得之物，至扣案之
    手提電腦一台則為抗告人所有供其犯本罪所用之物。揆諸刑
    事訴訟法第二百五十九條之一規定，檢察官自得單獨聲請法
    院宣告沒收，原審因依檢察官聲請，裁定沒收上開扣案物，
    其認事用法並無違誤。本件抗告意旨，徒憑自己主張，任意
    指摘原裁定不當，為無理由，應予駁回。
據上論結，應依刑事訴訟法第四百十二條，裁定如主文。
中    華    民    國    98    年    7     月    2     日
                  智慧財產法院第一庭
                              審判長法  官  李得灶
                                    法  官  林欣蓉
                                    法  官  汪漢卿
以上正本係照原本作成。
本件不得再抗告。
中    華    民    國    98    年    7     月    2     日
                                    書記官   邱于婷


司法院資訊處製作；財團法人民間司法改革基金會備份。
